臺灣臺南地方法院民事判決　　　　　　　95年度勞訴字第38號
原　　　告　戊○○
　　　　　　庚○○
　　　　　　壬○○
　　　　　　乙○○
　　　　　　丙○○
　　　　　　己○○
　　　　　　丁○○
　　　　　　甲○○
　　　　　　癸○○
　　　　　　子○○
前列十人共同
訴訟代理人　王正宏律師
被　　　告　漢昌科技股份有限公司南科分公司
　　　　　　　　　　　2號
法定代理人　辛○○
　　　　　　　　　　　5樓
上列當事人間請求給付工資等事件，經本院於民國96年1月23日
言詞辯論終結，判決如下：
    主    文
被告應給付原告如附表一所示之金額，及自民國九十四年二月六
日起至清償日止，按年息百分之五計算之利息。
被告應給付原告如附表二所示之金額，及自民國九十四年三月六
日起至清償日止，按年息百分之五計算之利息。
原告其餘之訴駁回。
訴訟費用新台幣壹萬零貳拾元由被告負擔。
    事實及理由
甲、程序方面：
一、本件被告漢昌科技股份有限公司南科分公司經合法通知，未
    於言詞辯論期日到場，核無民事訴訟法第386條所列各款情
    形，爰依原告之聲請，由其一造辯論而為判決。
二、按訴狀送達後，原告不得將原訴變更或追加他訴，但擴張或
    減縮應受判決事項之聲明者，不在此限，民事訴訟法第255
    條第1項第3款定有明文。本件原告於起訴時原請求(一)被告應
    給付原告各如付表一所示之金額及自民國（下同）94年2月6
    日起至清償日止，按年息百分之5計算之利息。(二)被告應給
    付原告各如附表三所示之金額及自94年3月6日起至清償日止
    ，按年息百分之5計算之利息；嗣原告於起訴狀繕本送達後
    ，於96年1月23日言詞辯論時，將訴之聲明(二)請求之資遣費
    金額變更為如附表四所示，較原起訴請求之金額為少，其請
    求訴訟標的之法律關係仍為同一，此屬減縮應受判決事項之
    聲明，核與民事訴訟法第255條第1項第3款規定，尚無不合
    ，應予准許，合先敘明。
乙、實體方面：
一、原告起訴主張：
（一）按工資由勞雇雙方議定之，除法令另有規定或勞雇雙方另
      有約定外，工資應全額直接給付勞工，勞動基準法第21條
      第1項前段及同法第22條第2項分別定有明文。因工資為勞
      工提供勞務之對價，並係勞工及其家屬據以維持生活之憑
      據，是勞動基準法第1條即明文揭櫫其立法目的乃為規定
      勞動條件之最低標準，且勞動基準法第11條第1款規定，
      雇主歇業或轉讓時，雇主仍應經預告勞工，始得終止勞動
      契約。是雇主縱有歇業之事實，亦不因此而得拒付歇業前
      勞工原應領取之薪資。資遣費之計算，同法第17條規定雇
      主依前條終止勞動契約者，應依左列規定發給勞工資遣費
      ：一、在同一雇主之事業單位繼續工作，每滿一年發給相
      當於一個月平均工資之資遣費。二、依前款計算之剩餘月
      數，或工作未滿一年者，以比例計給之。未滿一個月者以
      一個月計。」
（二）原告等均係任職於被告公司，因被告公司董事長陳豐裕先
      生，有計畫地掏空被告公司，並於93年12月飛離台灣，所
      有任職於被告公司的員工均被公司高層瞞在鼓裡，以為被
      告公司有財團要來接手。所以，原告等所有南科的員工雖
      然沒有領到93年12月份的薪水，仍然繼續維持公司生產線
      的運作並且依公司高層的指示進行各項工作。豈料，在94
      年1月底仍然不見有財團接手公司之跡象，反倒是銀行團
      在2月初即進行查封廠房及生產器具，原告等與其他訴外
      人計61名員工乃組成自救會向台南科學園區管理局申訴，
      經台南科學園區管理局認定被告公司於94年2月5日歇業。
      依前開說明，被告公司於歇業前，自應給付歇業前原告原
      應領取之薪資，且依勞動基準法第11條第1款、第16條、
      第17條之規定，被告亦應給付原告等資遣費。另有關資遣
      費平均工資之計算，是以經常性給付為其內容，因此為減
      輕原告之舉證責任，原告等比較勞保投保月薪資與離職前
      6個月的轉帳薪資，以二者其中較低者，作平均工資之計
      算。
（三）末按，勞動基準法施行細則第8條規定「依本法第17條、
      第84條之2規定計算之資遣費，應以終止勞動契約30日內
      發給。」，又同法第9條規定「依本法終止勞動契約時，
      雇主應即結清工資給付勞工。」是以，本件原告有關資遣
      費之請求乃自終止勞動契約後30日之翌日（即94年3月6日
      ）起算遲延利息，至於訴之聲請第一項有關請求工資部分
      則是自終止勞動契約日之翌日（即94年2月6日）起算請求
      遲延利息。爰依兩造之勞動契約及勞動基準法規定，提起
      本件訴訟，並聲明(一)被告應給付原告各如付表一所示之金
      額及自94年2月6日起至清償日止，按年息百分之5計算之
      利息。(二)被告應給付原告各如附表四所示之金額及自94年
      3月6日起至清償日止，按年息百分之5計算之利息。
二、被告未於言詞辯論期日到場，亦未提出書狀作何聲明或陳述
    。
三、原告主張其均任職於被告公司，詎被告公司竟於94年2月5日
    未經預告突然歇業，終止雙方之勞動契約，卻未依勞動基準
    法第16條、第17條規定發給薪資及資遣費之事實，業據提出
    南部科學工業園區管理局94年3月22日南環第940006087號函
    一份，離職證明書、勞工保險被保險人投保資料表各10份，
    活期儲蓄存款存摺明細、薪資通知單各8份、綜合存款存摺
    明細、綜合管理帳戶存摺明細各1份為證，被告經合法通知
    ，既不到庭爭執，亦未提出書狀以供本院參酌，自堪信原告
    上開主張為真實。
四、按雇主依勞動基準法第11條第1款規定因歇業而終止勞動契
    約者，應發給資遣費，勞動基準法第11條第1款、第17分別
    定有明文，又依勞動基準法終止勞動契約時，雇主應即結清
    工資給付勞工，勞動基準法施行細則第9條亦有明文。查：
（一）兩造間於被告歇業前，既存有勞動契約，而被告又未給付
      原告等93年12月及94年1月份之薪資明細表，則原告主張
      依被告分別為原告戊○○、庚○○、壬○○、乙○○、丙○○、己○○、丁○○、甲○○、癸○○、子○○等投保
      之勞工保險被保險人投保薪資金額24000元、22800元、25
      200元、28800元、27600元、25200元、22800元、28800元
      、24000元、21000元計算，並請求被告給付未付之薪資，
      自屬有據。是原告依據兩造間勞動契約之法律關係，請求
      被告給付原告等93年12月、94年1月之2個份之薪資，即如
      附一所示之薪資，自有理由，應予准許。
（二）次查，本件被告公司雖無明示與原告等人終止勞動契約，
      惟被告公司自94年2月5日起，即已歇業，經南部科學工業
      園區管理局歇業認定小組於94年3月3日會同相關單位派員
      實地勘查結果，被告公司歇業屬實等情，有原告提出之上
      開南部科學工業園區管理局94年3月22日南環第940006087
      號函可稽，被告公司既已歇業，顯無繼續履行與原告間勞
      動契約之意思，是依被告公司歇業之行為，足認定被告公
      司有終止與原告等人間之勞動契約之默示意思表示，兩造
      間之勞動契約應自94年2月5日起即告終止。原告等人既係
      被告公司員工，因被告公司於94年2月5日突然歇業停工片
      面終止勞動契約，尚積欠原告等人薪資未付，又被告因歇
      業而終止勞動契約，原告得請求被告給付資遣費。從而，
      原告基於兩造之勞動關係及勞動基準法規定請求被告給付
      積欠資遣費，洵無不合，應予准許。
（三）按資遣費之發給與標準，按其工作年資，在同一雇主之事
      業單位繼續工作，每滿一年發給相當於一個月平均工資之
      資遣費。依前款計算之剩餘月數，或工作未滿一年者，以
      比例計給之，未滿一個月者以一個月計。又平均工資：謂
      計算事由發生之當日前六個月內所得工資總額除以該期間
      之總日數所得之金額。工作未滿六個月者，謂工作期間所
      得工資總額除以工作期間之總日數所得之金額。工資按工
      作日數、時數或論件計算者，其依上述方式計算之平均工
      資，如少於該期內工資總額除以實際工作日數所得金額百
      分之六十者，以百分之六十計。而工資之定義，係指勞工
      因工作而獲得之報酬，包括工資、薪金及按計時、計日、
      計月、計件以現金或實物等方式給付之獎金、津貼及其他
      任何名義之經常性給與均屬之，勞動基準法第17條、第2
      條第4款、第3款定有明文。本件原告戊○○、庚○○、壬○○、乙○○、丙○○、己○○、丁○○、甲○○、癸○○、子○○等分別自93年3月8日、93年3月22日、92年7月
      1日、93年5月19日、91年8月1日、91年7月3日、93年4月1
      9日、89年3月10日、93年10月11日、93年6月21日起至被
      告公司任職，均至94年2月5日被告公司歇業，終止兩造之
      勞動契約，其年資分別為11個月又27天、11個月又13天、
      1年7月又4天、8個月又16天、2年6個月又4天、2年7個月
      又1天、9個月又16天、4年10個月又25天、3個月又24天、
      7個月又14天，平均工資分別為23460元、22290元、24630
      元、26670元、26640元、24030元、22290元、27810元、2
      0820元、20520元（平均工資計算方式如附表五所示，元
      以下捨去），則依勞動基準法第17條原告得向被告請求之
      資遣費分別為1、1、1又8／12、9／12、2又7／12、2又8
      ／12、10／12、4又11／12、4／12、8／12之平均工資，
      則原告分別得請求之資遣費為23460元、22290元、41050
      元、20002元、68820元、64080元、18575元、136732元、
      6940元、13680元（計算方式如附表六）。
五、綜上所述，被告公司於94年2月5日因工廠歇業，而與原告終
    止勞動契約，依勞動基準法第11條第1款、第17條規定，及
    依勞動基準法施行細則第9條規定，被告公司應即給付資遣
    費及積欠之工資。從而，原告本於雙方之勞動契約與勞動基
    準法之規定，提起本件訴訟，請求被告公司分別給付原告積
    欠之如附一所示之薪資及自94年2月6日起至清償日止，按年
    息百分之5計算之利息，暨如附表二所示之資遣費及自94年3
    月6日起至清償日止，按年息百分之5計算之利息範圍內為有
    理由，逾此範圍之請求，即屬無據，應予駁回。
六、訴訟費用負擔之依據：民事訴訟法第79條。
中　　華　　民　　國　　96　　年　　2 　　月　　6 　　日
                        臺灣臺南地方法院民事第四庭
                            法　官　田幸艷
以上正本證明與原本無異。
如對本判決上訴，須於判決送達後廿日內向本院提出上訴狀（須
附繕本）。
中　　華　　民　　國　　96　　年　　2 　　月　　6 　　日
                            書記官  劉紀君
附表一：
┌──┬────┬───────────┐
│編號│原告姓名│薪資金額（新台幣/元） │
├──┼────┼───────────┤
│ １ │戊○○  │48,000                │
├──┼────┼───────────┤
│ ２ │庚○○  │45,600                │
├──┼────┼───────────┤
│ ３ │壬○○  │50,400                │
├──┼────┼───────────┤
│ ４ │乙○○  │57,600                │
├──┼────┼───────────┤
│ ５ │丙○○  │55,200                │
├──┼────┼───────────┤
│ ６ │己○○  │50,400                │
├──┼────┼───────────┤
│ ７ │丁○○  │45,600                │
├──┼────┼───────────┤
│ ８ │甲○○  │57,600                │
├──┼────┼───────────┤
│ ９ │癸○○  │48,000                │
├──┼────┼───────────┤
│１０│子○○  │42,000                │
└──┴────┴───────────┘
附表二：
┌──┬────┬───────────┐
│編號│原告姓名│資遣費（新台幣/元）   │
├──┼────┼───────────┤
│ １ │戊○○  │22,000                │
├──┼────┼───────────┤
│ ２ │庚○○  │20,900                │
├──┼────┼───────────┤
│ ３ │壬○○  │39,900                │
├──┼────┼───────────┤
│ ４ │乙○○  │20,002                │
├──┼────┼───────────┤
│ ５ │丙○○  │68,150                │
├──┼────┼───────────┤
│ ６ │己○○  │63,488                │
├──┼────┼───────────┤
│ ７ │丁○○  │18,575                │
├──┼────┼───────────┤
│ ８ │甲○○  │136,732               │
├──┼────┼───────────┤
│ ９ │癸○○  │6,940                 │
├──┼────┼───────────┤
│１０│子○○  │13,680                │
└──┴────┴───────────┘
附表三：
┌──┬────┬───────────┐
│編號│原告姓名│資遣費（新台幣/元）   │
├──┼────┼───────────┤
│ １ │戊○○  │22,551                │
├──┼────┼───────────┤
│ ２ │庚○○  │21,894                │
├──┼────┼───────────┤
│ ３ │壬○○  │42,699                │
├──┼────┼───────────┤
│ ４ │乙○○  │21,191                │
├──┼────┼───────────┤
│ ５ │丙○○  │68,368                │
├──┼────┼───────────┤
│ ６ │己○○  │65,818                │
├──┼────┼───────────┤
│ ７ │丁○○  │19,821                │
├──┼────┼───────────┤
│ ８ │甲○○  │140,326               │
├──┼────┼───────────┤
│ ９ │癸○○  │7,121                 │
├──┼────┼───────────┤
│１０│子○○  │16,428                │
└──┴────┴───────────┘
附表四：
┌──┬────┬───────────┐
│編號│原告姓名│資遣費（新台幣/元）   │
├──┼────┼───────────┤
│ １ │戊○○  │22,000                │
├──┼────┼───────────┤
│ ２ │庚○○  │20,900                │
├──┼────┼───────────┤
│ ３ │壬○○  │39,900                │
├──┼────┼───────────┤
│ ４ │乙○○  │20,803                │
├──┼────┼───────────┤
│ ５ │丙○○  │68,150                │
├──┼────┼───────────┤
│ ６ │己○○  │63,488                │
├──┼────┼───────────┤
│ ７ │丁○○  │19,000                │
├──┼────┼───────────┤
│ ８ │甲○○  │137,417               │
├──┼────┼───────────┤
│ ９ │癸○○  │7,122                 │
├──┼────┼───────────┤
│１０│子○○  │14,000                │
└──┴────┴───────────┘
附表五：
戊○○之平均工資為23460元
（24000＋24000＋24000＋24000＋24000＋24000）÷（31＋31＋
30＋31＋30＋31)＝782（元以下捨去）；782×30＝23460
庚○○之平均工資為22290元
（22800＋22800＋22800＋22800＋22800＋22800）÷（31＋31＋
30＋31＋30＋31)＝743（元以下捨去）；743×30＝22290
壬○○之平均工資為24630元
（25200＋25200＋25200＋25200＋25200＋25200）÷（31＋31＋
30＋31＋30＋31)＝821（元以下捨去）；821×30＝24630
乙○○之平均工資為26670元
（28800＋28800＋25123＋27448＋24778＋28800）÷（31＋31＋
30＋31＋30＋31)＝889（元以下捨去）；889×30＝26670
丙○○之平均工資為26640元
（27600＋27600＋27004＋26623＋27600＋27133）÷（31＋31＋
30＋31＋30＋31)＝888（元以下捨去）；888×30＝26640
己○○之平均工資為24030元
（25200＋25200＋21458＋25200＋25200＋25200）÷（31＋31＋
30＋31＋30＋31)＝801（元以下捨去）；801×30＝24030
丁○○之平均工資為22290元
（22800＋22800＋22800＋22800＋22800＋22800）÷（31＋31＋
30＋31＋30＋31)＝743（元以下捨去）；743×30＝22290
甲○○之平均工資為27810元
（28800＋28800＋27783＋27603＋28800＋28800）÷（31＋31＋
30＋31＋30＋31)＝927（元以下捨去）；927×30＝27810
癸○○之平均工資為20820元
（24000＋24000＋21810＋15647）÷（31＋31＋30＋31)＝694
（元以下捨去）；694×30＝20820
子○○之平均工資為20520元
（21000＋21000＋21000＋21000＋21000＋21000）÷（31＋31＋
30＋31＋30＋31)＝684（元以下捨去）；684×30＝20520
附表六：
戊○○之資遣費
23460×1＝23460
庚○○之資遣費
22290×1＝22290
壬○○之資遣費
24630×1 8／12＝41050
乙○○之資遣費：
26670×9／12＝20002
丙○○之資遣費：
26640×2 7／12＝68820
己○○之資遣費：
24030×2 8／12＝64080
丁○○之資遣費：
22290×10／12＝18575
甲○○之資遣費：
27810×4 11／12＝136732
癸○○之資遣費：
20820×4／12＝6940
子○○之資遣費：
20520×8／12＝13680
